臺灣臺中地方法院刑事判決　　　　　　　96年度訴字第4706號
公　訴　人　臺灣臺中地方法院檢察署檢察官
被　　　告　乙○○
上列被告因毒品危害防制條例案件，經檢察官提起公訴（96年度
毒偵字第5091號），被告於準備程序中就被訴事實為有罪之陳述
，經本院合議庭裁定由受命法官獨任進行簡式審判程序，本院判
決如下：
    主    文
乙○○施用第一級毒品，累犯，處有期徒刑玖月。
    事    實
一、乙○○於民國95年間，因施用毒品案件，經本院以95年度訴
    字第2384號判處有期徒刑7月確定。又因竊盜案件，經臺灣
    苗栗地方法院以96年度苗簡字第240號判處有期徒刑3月確定
    。上開2案，嗣經臺灣苗栗地方法院依中華民國96年罪犯減
    刑條例，以96年度聲減字第144號分別減刑為3月又15日、1
    月又15日，並定應執行有期徒刑4月30日確定，甫於96年7月
    16 日縮刑期滿執行完畢。
二、乙○○於93年間，曾因施用毒品案件，經本院以93年度毒聲
    字第1393號裁定送臺灣臺中看守所附設勒戒處所施以觀察勒
    戒後，認無繼續施用毒品之傾向，於94年1月6日釋放出所，
    並經臺灣臺中地方法院檢察署檢察官以93年度毒偵字第3153
    號為不起訴處分確定。詎乙○○仍不知悔改，復基於施用第
    一級毒品海洛因之犯意，於96年9月4日某時許，在其臺中縣
    東勢鎮○○路220之1號住處，以將海洛因粉末摻水置入針筒
    後注射血管之方式，施用海洛因1次。嗣於96年9月6日14時
    35分許，為警持搜索票至上開住所搜索，扣得玻璃球管1支
    及注射針筒2支，並經其同意採集其尿液送驗，結果呈可待
    因及嗎啡陽性反應，始悉上情。
三、案經臺中縣警察局東勢分局報請臺灣臺中地方法院檢察署檢
    察官偵查起訴。
    理    由
一、訊據被告乙○○對於上開犯罪事實坦承不諱，而被告於96年
    9月6日，經警採尿送驗，發現其尿液中確呈嗎啡陽性反應，
    有尿液代號與真實姓名對照表、中山醫學大學附設醫院檢驗
    科藥物檢測中心尿液檢驗報告、行政院衛生署豐原醫院96年
    11月27日豐醫歷字第0960010248號函在卷可稽（警卷第16頁
    、偵卷第13頁、第16至22頁），是其有施用第一級毒品海洛
    因之事實，應可確信。是本件事證已明，被告施用第一級毒
    品之犯行足堪認定。
二、按海洛因為毒品危害防制條例所定之第一級毒品，是核被告
    所為，係犯毒品危害防制條例第10條第1 項之施用第一級毒
    品罪。其持有第一級毒品海洛因，嗣進而施用之，持有之低
    度行為應為施用之高度行為所吸收，不另論罪。又被告於95
    年間，因施用毒品案件，經本院以95年度訴字第2384號判處
    有期徒刑7月確定。復因竊盜案件，經臺灣苗栗地方法院以
    96 年度苗簡字第240號判處有期徒刑3月確定。上開2案，嗣
    經臺灣苗栗地方法院依中華民國96年罪犯減刑條例，以96年
    度聲減字第144號分別減刑為3月又15日、1月又15日，並定
    應執行有期徒刑4月30日確定，甫於96年7月16日縮刑期滿執
    行完畢之事實，有臺灣臺中地方法院檢察署刑案資料查註紀
    錄表、臺灣高等法院被告前案紀錄表在卷足憑，其於執行完
    畢後5年內，故意再犯本件有期徒刑以上之罪，為累犯，應
    依刑法第47條第1項規定加重其刑。爰審酌被告前因施用毒
    品犯行，屢經觀察、勒戒及法院判處罪刑後，仍故態復萌，
    再予施用毒品不輟，無視於毒品對於自身健康之戕害及國家
    對於杜絕毒品犯罪之禁令，並審酌被告犯後坦承犯行，態度
    尚佳等一切情狀，量處如主文所示之刑，公訴意旨雖求刑10
    月，本院認尚非妥適，併此敘明。至扣案之玻璃球管1支及
    注射針筒2支，雖屬被告所有，惟非供本次犯罪使用之物，
    業經被告陳明在卷，爰不予宣告沒收，併此敘明。
三、另被告雖已於96年8月29日主動至行政院衛生署豐原醫院就
    診，進行藥癮治療，至96年10月24日仍有治療中之就診記錄
    等情，除據被告陳明外，並有行政院衛生署豐原醫院96年11
    月27日豐醫歷字第0960010248號函檢附之病歷紙及美沙冬特
    診—門診處方明細影本共6紙在卷可查。又行政院衛生署豐
    原醫院確係行政院衛生署指定辦理藥癮治療業務之醫療機構
    ，有法務部戒毒資訊網所示行政院衛生署指定辦理藥癮治療
    業務醫療機構名單1份在卷可參。然按「犯毒品危害防制條
    例第10條之罪者，於犯罪未發覺前，自動向行政院衛生署指
    定之醫療機構請求治療，醫療機構免將請求治療者送法院或
    檢察機關。依前項規定治療中經查獲之被告，應由檢察官為
    不起訴之處分。但以一次為限」，毒品危害防制條例第21條
    第1項、第2項雖定有明文。惟該條立法目的，在於鼓勵施用
    毒品者在犯罪未發覺前，自動藉由專責醫療機構之治療達到
    戒斷毒癮之目的，而以醫療機構之治療代替由刑事司法程序
    實施之觀察、勒戒及強制戒治等處遇，故該條第1項規定醫
    療機構免將請求治療者送法院或檢察機關。又施用毒品者既
    然在犯罪未發覺前，自動向醫療機構請求治療戒除毒癮，在
    治療階段有專業醫療人員使用合法藥物取代及減輕其對毒品
    之依賴，則在接受治療後或在療程實施中當無繼續施用毒品
    之必要。因此該條第2項關於「依前項規定治療中經查獲之
    被告，應由檢察官為不起訴處分」之規定，顯然係指被告在
    「請求治療之前施用毒品之犯行」，而在治療中被有偵查犯
    罪權限之公務員查獲之情形而言，並非指在治療中仍另有施
    用毒品犯行遭查獲之情形。否則，如施用毒品者在犯罪未發
    覺前，一方面自動向醫療機構請求治療戒除毒癮，另在治療
    期間則又恣意施用毒品，遭查獲則以毒品危害防制條例第21
    條第2項規定藉為免責之依據，顯非立法本意。經查，被告
    係於96年8月29日開始接受藥癮治療，而本件犯行之犯罪時
    間係於96年9月4日某時，顯非屬被告「請求治療之前施用毒
    品之犯行」，依上說明，不合乎毒品危害防制條例第21 條
    第2項規定所指之情形，併此敘明。
據上論斷，應依刑事訴訟法第299 條第1 項前段、第273 條之1
第1項、毒品危害防制條例第10條第1項、刑法第11條前段、第47
條第1項，判決如主文。
本案經檢察官甲○○到庭執行職務。
中　　華　　民　　國　　96　　年　　12　　月　　31　　日
                  刑事第十五庭    法  官  柯雅惠
以上正本證明與原本無異。
如不服本判決，應於收受送達後10日內向本院提出上訴書狀（應
敘述具體理由並附繕本）。
上訴書如未敘述理由，應於上訴期間屆滿後20日內補提理由書於
本院。
                                  書記官
中　　華　　民　　國　　96　　年　　12　　月　　31　　日
附錄：
毒品危害防制條例第10條
施用第一級毒品者，處六月以上五年以下有期徒刑。
施用第二級毒品者，處三年以下有期徒刑。
